臺灣臺北地方法院民事判決　　　　　　93年度重訴字第1220號
原　　　告　戊○○
訴訟代理人　孫志堅律師
被　　　告　丁○○
訴訟代理人　己○○
上列當事人間請求債務不履行損害賠償事件，本院於中華民國94
年4月6日言詞辯論終結，判決如下：
    主  文
原告之訴及其假執行之聲請均駁回。
訴訟費用由原告負擔。
    事實及理由
一原告主張：被告經由代理人甲○○於民國92年8 月15日，與原
  告簽訂買賣契約書，將被告所有坐落台北市○○區○○段2 小
  段第306號土地，面積538平方公尺，所有權應有部分八千一百
  分之三七四，暨該土地上同小段第1255建物，即門牌號碼台北
  市○○區○○街56號7 樓房屋所有權全部（下稱系爭不動產）
  ，連同附圖所示頂樓增建部分之使用權一併出賣予原告，價金
  為新臺幣（下同）7,500,000元，原告同時支付30,000 元，並
  簽發面額各為540,000元、200,000元，發票日均為92年8 月15
  日，均以被告為受款人之支票二紙予被告之代理人甲○○。詎
  被告未依約於92年8 月19日，備齊一切過戶證件資料，經原告
  屢次催告，被告均置之不理，則原告先位聲明依買賣契約第 4
  條、第7條之約定，及民法第348條第1 項規定，請求被告將系
  爭不動產移轉登記予原告，並將系爭不動產及附圖所示頂樓增
  建建物交付原告。若認為先位聲明部分無理由，原告備位聲明
  依買賣契約第8條約定，亦得請求被告賠償已收價款2倍之違約
  金。另縱認原告未將代理權授與甲○○，惟被告將國民
  正本、不動產所有權狀正本、印章交付甲○○，係由自己之行
  為表示以代理權授與他人，依民法第169 條規定應對原告負授
  權人之責任云云。並聲明：(一)先位聲明：被告應將系爭不動產
  移轉登記予原告，並將系爭不動產及附圖所示頂樓增建建物交
  付原告。(二)備位聲明：被告應給付原告1,540,000 元，及自起
  訴狀繕本送達翌日起至清償日止，按年息百分之五計算之利息
  。並願供擔保，請准宣告假執行。
二被告則以：
(一)被告與甲○○並不認識，前開買賣契約乃被告之母親葉玉英委
  託甲○○以被告之名義所簽訂，原告支付之770,000 元價款，
  亦由葉玉英受領，惟被告並未將代理權授與葉玉英或甲○○，
  前開買賣契約對被告不生效力，原告自不得請求被告應將系爭
  不動產移轉登記予被告，並將系爭不動產及附圖所示頂樓增建
  建物移交予原告占有或請求被告賠償違約金。
(二)至系爭買賣契約上被告之印文，雖為被告之印章所蓋用，惟被
  告因委託葉玉英向遠東商業銀行辦理貸款，將國民
  、所有權狀正本、印章交付葉玉英，但葉玉英擅自將該證件、
  印章交付甲○○，被告並未以自己之行為表示以代理權授與甲○○，自毋庸負擔表見代理之授權人之責任。
(三)並聲明：原告之訴駁回。
三兩造不爭執之事實：
  甲○○於92年8 月15日，以被告代理人之身分與原告簽訂買賣
  契約，將被告所有系爭不動產，連同附圖所示頂樓增建部分之
  使用權一併出賣予原告，價金為7,500,000元，原告同時支付3
  0,000元，並簽發前開面額各為540,000元、200,000 元之支票
  二紙予甲○○收受，為兩造所不爭執，有買賣契約書、建物土
  地登記謄本、支票影本在卷足稽。
四得心證之理由：
  本件兩造所爭執之處，應在於被告是否授權甲○○簽訂系爭買
  賣契約，及被告是否應負擔表見代理之授權人責任？
(一)有關被告是否授權部分：
1.原告主張被告將代理權授與甲○○，由代理人甲○○與原告簽
  訂系爭買賣契約云云，但為被告所否認，自應由原告依民事訴
  訟法第277 條關於舉證責任分配之規定，就被告將代理權授與
  甲○○之有利於己之事實，負舉證之責任。
2.查原告固聲請訊問證人丙○○、乙○○，以為證明。惟證人丙○○證稱：本件買賣賣方是由葉玉英出面，她是被告的母親，
  當時甲○○也有在場，買方是原告本人在場，證人乙○○當時
  也有在場，當時葉玉英有提供被告之國民
  不動產所有權狀正本，該不動產所有權狀正本目前仍由伊保管
  中，當時賣方本人沒有到，伊有提醒雙方授權並不完整，惟葉
  玉英表示這是她兒子的不動產都是她在處理，甲○○代書表示
  葉家的不動產都是他在處理，不會有問題，雙方即簽訂系爭買
  賣契約等語。另證人乙○○證稱：葉玉英曾向伊表示出賣系爭
  不動產，伊就介紹原告來買，簽約時伊有在場，當時葉玉英表
  示系爭不動產她可以決定出賣予被告等語。是依證人丙○○、
  乙○○上開所述，並不足以證明被告有將代理權授與甲○○之
  事實。又被告之母親葉玉英到庭證稱：系爭不動產是被告自己
  買的，被告因委託伊向遠東商業銀行辦理貸款，將國民
  正本、所有權狀正本、印章交付伊，被告並未表示可以出賣系
  爭不動產，伊將系爭不動產出賣予原告後，被告表示不同意等
  語。則依證人葉玉英上開所述，亦無法證明被告有將代理權授
  與甲○○之事實。此外，原告始終不能提出其他證據，以證明
  原告有授權甲○○簽約之事實。故原告主張被告經由代理人甲○○與原告簽訂買賣契約，其依買賣契約第4條、第7條約定，
  及民法第348條第1項規定，得請求被告將系爭不動產移轉登記
  予原告，並將系爭不動產及附圖所示頂樓增建建物交付原告，
  或依買賣契約第8條約定，請求被告賠償已收價款2倍之違約金
  云云，均不足取。
(二)有關表見代理部分：
1.按由自己之行為表示以代理權授與他人，或知他人表示為其代
  理人而不為反對之表示者，對於第三人應負授權人之責任，民
  法第169條前段亦定有明文。另按「由自己之行為表示以代理
  權授與他人者，對於第三人應負授權人之責任，必須本人有表
  見之事實，足使第三人信該他人有代理權之情形存在，始足當
  之（參看本院60年台上字第2130號判例）。我國人民將自己印
  章交付他人，委託該他人辦理特定事項者，比比皆是，倘持有
  印章之該他人，除受託辦理之特定事項外，其他以本人名義所
  為之任何法律行為，均須由本人負表見代理之授權人責任，未
  免過苛。原審徒憑上訴人曾將印章交付與呂某之事實，即認被
  上訴人就保證契約之訂立應負表見代理之授權人責任，自屬率
  斷。」（最高法院70年台上字第657號判例要旨參照）
2.次查，如前所述，被告係因委託葉玉英向遠東商業銀行辦理貸
  款，始將國民
  被告並未授權葉玉英或甲○○出賣系爭不動產及頂樓增建建物
  ，自不足以認定被告有授與甲○○代理權之表見事實。況葉玉
  英係於被告委託向遠東商業銀行借款時，擅自將被告國民身分
  證正本、所有權狀正本、印章交由甲○○以被告代理人身分簽
  訂系爭買賣契約，並非被告另將國民
  本、印章交付甲○○保管，依上揭判例要旨說明，自不得單以
  葉玉英或甲○○持有被告之印章及證件，即謂被告有授權甲○○簽訂系爭買賣契約之表見事實。故原告主張被告應負表見代
  理之授權人責任，亦屬無據。
五從而，原告先位聲明部分依買賣契約第4條、第7條之約定，和
  民法第348條第1項、第169 條規定，請求被告將系爭不動產移
  轉登記予被告，並將系爭不動產及附圖所示頂樓增建建物交付
  原告，備位聲明部分依買賣契約第8條約定和民法第169條規定
  ，請求被告給付1,540,000 元，及自起訴狀繕本送達翌日起至
  清償日止，按年息百分之五計算之利息，均為無理由，應予駁
  回。
六又原告之訴既經駁回，其假執行之聲請，因訴之駁回而失所附
  麗，不應准許。
七本件事證已臻明確，兩造其餘主張、陳述及所提證據，經審酌
  與本院前揭判斷不生影響，毋庸再予審酌，併此敘明。
八訴訟費用負擔之依據：民事訴訟法第78條。
中　　華　　民　　國　　94　　年　　4 　　月　　20　　日
  　　　　　　　　　民事第六庭法　　　官  姜悌文
右為正本係照原本作成
如對本判決上訴，須於判決送達後20日內向本院提出上訴狀，並
依上訴利益繳納上訴費。
中　　華　　民　　國　　94　　年　　4 　　月　　20　　日
                              法院書記官　方蟾苓
